【裁判字號】    98,消債更,105
【裁判日期】    980917
【裁判案由】    更生事件
【裁判全文】
臺灣屏東地方法院民事裁定           98年度消債更字第105號
聲  請  人
即債 務 人  甲○○
代  理  人  楊靖儀律師
上列當事人聲請消費者債務清理事件，本院裁定如下：
    主  文
更生及保全處分之聲請均駁回。
聲請費用由聲請人負擔。
    理  由
一、按債務人對於金融機構因消費借貸、自用住宅借款、信用卡
    或現金卡契約而負債務，在聲請更生或清算前，應提出債權
    人清冊，以書面向最大債權金融機構請求協商債務清償方案
    並表明共同協商之意旨，消費者債務清理條例（下稱本條例
    ）第151 條第1 項定有明文。次按聲請更生或清算不合程式
    或不備其他要件者，法院應以裁定駁回之，但其情形可以補
    正者，法院應定期間先命補正，復為本條例第8 條所明定。
    又債務人於法院裁准消費者債務清理程序開啟前，基於謀求
    自身經濟生活更生之目的，當以積極誠實之態度，配合法院
    進行各項程序。法院雖依本條例第10條之規定，有依職權調
    查必要之事實及證據之責，然基於債務人對自身財務、信用
    、工作之狀況，本應知之最詳之理，另參酌本條例第44條、
    第82條及第46條第3 款之意旨，苟債務人怠於配合法院調查
    ，或有不實陳述之情形，法院得駁回債務人聲請，顯見本條
    例乃藉由債務人恪遵協力義務之方式，以示其確有債務清理
    之誠意。是本條例所定之各項程序，有賴當事人之協力配合
    ，本於誠信為基礎，形成債務清理之共識，各當事人自兼負
    有最大的誠實協力義務，以使債權人得以獲得公平受償並債
    務人得有經濟生活之重生機會。
二、本件聲請意旨略以：其累積債務已達新臺幣（下同）2,914,
    664 元，有不能清償債務情事，於民國97年12月31日依本條
    例第151 條第1 項規定，向最大債權銀行即中國信託商業銀
    行股份有限公司（下稱中國信託銀行）請求共同協商債務清
    償方案，其每月薪資雖約23,000元，惟扣除扶養費6,000 元
    、房租費用6,000 元以及生活費用後，雖能負擔之清償金額
    為4,000 元與中國信託銀行每月還款5,000 元之條件差距不
    大，但因中國信託銀行未能將其他銀行之債務納入一併協商
    ，以致協商不成立。且其無擔保或無優先權之債務總額未逾
    1,200 萬元，復未經法院裁定開始清算程序或宣告破產，爰
    依法聲請更生等語。
三、經查，聲請人任職於「泰亞莎米自助火鍋店」，每月薪資23
    ,000 元 ，業據其提出在職證明為證，應堪採信。按本條例
    之立法目的，係為使不幸陷入經濟困境之人得以清理債務、
    重建生活，並在清理過程中能保有符合人性尊嚴之最低基本
    生活，而非在維持債務人過去慣常之寬逸生活，是於評估債
    務人清償債務之能力時，並非任其主張必要支出之數額，否
    則將造成任意處分財產行為以致清償債務能力降低之人，反
    而更容易進入更生程序之歧異現象。聲請人雖主張租用屏東
    市○○○街23巷5 號房屋每月支出房租費用6,000 元一節，
    惟查聲請人於98年7 月31日到庭陳述，係居住在火鍋店內，
    該火鍋店位於仁愛路139 號。聲請人陳述之租賃地點明顯不
    一致，且關於屏東市○○○街23巷5 號房屋租賃使用部分亦
    無租賃契約以資證明，是聲請人所提出租賃費用部分是否有
    此實際支出顯有疑義？
四、次查，聲請人所提之前置協商不成立通知書載明「未能接受
    顯足以負擔之還款方案」，經聲請人陳報協商不成立之原因
    係中國信託銀行雖提出每月還款5,000 元之條件，惟僅償還
    中國信託一家，未包含其他債權銀行，有聲請人98年8 月24
    日民事陳報狀1 份在卷可佐。然經本院依職權向中國信託銀
    行函查結果，中國信託銀行所提供兩階段還款月繳5,000 元
    之協商方案，係針對所有參與之金融機構之債務清償，有中
    國信託銀行98年9 月7 日之陳報狀附卷可證。又參酌聲請人
    所提出清償方案每月4,000 元之資力與中國信託銀行所提出
    之還款方案相較，中國信託銀行所提之還款條件顯未過苛，
    足見中國信託銀行並非未讓步以求努力達成協商，而係聲請
    人未能協力促使協商成立，難認聲請人已本於誠信為基礎，
    踐行前置協商程序。
五、綜上所述，如以聲請人每月所得23,000元為準，衡諸國民生
    活經驗法則，應足供其支應日常基本生活所需，及參酌聲請
    人之資力及扶養權利人之實際需要而照護其家人並償還債務
    ，堪認其無不能清償或有不能清償之虞。又聲請人未能本於
    誠信為基礎，形成債務清理之共識，踐行前置協商程序，已
    如前述，自亦難認已盡最大之協力義務，堪認無重新調整債
    權債務關係之必要。況為償還債務，債務人必須經歷履行期
    間較不寬裕之經濟生活，惟此乃債務人於負擔債務時即得預
    見，是以應依誠實信用原則，於有履行可能性時，誠實忍耐
    ，勤勉償還債務。債務人之更生聲請既不符合首揭法條所規
    定之要件，且上開欠缺復無從補正，自應駁回其聲請。又聲
    請人更生之聲請既經駁回，其保全處分之聲請，即失所附麗
    ，應併予駁回，爰併裁定如主文。
中    華    民    國    98    年    9     月    17    日
                  民事庭  法  官  吳思怡
上為正本係照原本作成。
如不服本裁定，應於裁定送達後10日內，以書狀向本院提出抗告
，並繳納抗告費新臺幣1千元。
中    華    民    國    98    年    9     月    18    日
                          書記官  魏慧夷


司法院資訊處製作；財團法人民間司法改革基金會備份。
